臺灣高雄地方法院民事裁定
109年度消債清字第4號
聲  請  人  黃國龍  
0000000000000000

上列當事人因消費者債務清理事件聲請清算，本院裁定如下：
    主  文
聲請人黃國龍自中華民國一百零九年四月十四日下午四時起開始
清算程序。
命司法事務官進行本件清算程序。
    理  由
一、聲請意旨略以：伊無力清償債務，於民國108年10月7日向本
    院聲請清算，並分案108年度消債清字第204號（下稱前案）
    案件辦理，惟因未經前置協商程序，依消費者債務清理條例
    施行細則第42條之1規定，視其清算之聲請為法院調解之聲
    請，而移付調解程序，由本院108年度司消債調字第541號事
    件受理，因無法負擔還款條件致調解不成立。又伊未經法院
    裁定開始更生程序或許可和解或宣告破產，爰聲請清算等語
    。
二、債務人不能清償債務或有不能清償之虞者，得依本條例所定
    更生或清算程序，清理其債務；債務人對於金融機構負債務
    者，在聲請更生或清算前，應向最大債權金融機構請求協商
    債務清償方案，或向其住、居所地之法院或鄉、鎮、市、區
    調解委員會聲請債務清理之調解；自債務人提出協商請求之
    翌日起逾30日不開始協商，或自開始協商之翌日起逾90日協
    商不成立，債務人得逕向法院聲請更生或清算；債務人於法
    院裁定開始更生程序或許可和解或宣告破產前，得向法院聲
    請清算；法院開始清算程序之裁定，應載明其年、月、日、
    時，並即時發生效力；法院裁定開始更生或清算程序後，得
    命司法事務官進行更生或清算程序；必要時，得選任律師、
    會計師或其他適當之自然人或法人1人為監督人或管理人，
    消費者債務清理條例（下稱消債條例）第3條、第151條第1
    項、第153條、第80條前段、第83條第1項、第16條第1項分
    別定有明文。
三、經查：
  ㈠聲請人前於108年10月7日向本院聲請清算，經移付調解程序
    ，於同年11月26日日調解不成立而移回本件清算程序等情，
    業經本院調閱上開前案卷宗及調解卷宗核閱無訛。
  ㈡次查，聲請人於106年及107年度申報所得分別為新臺幣（下
    同）1,130元、1,054元，惟其自陳聲請清算前2年內有薪資
    所得每月約30,000元，名下無財產，勞工保險投保於高雄市
    汽車駕駛員職業工會，投保薪資為24,000元，另有中國人壽
    2張保單解約金共19,675元，其南山人壽保單如經解約是否
    有解約金可領回，本件裁定時南山人壽保險公司仍未回覆，
    故留待清算程序再為調查（聲請人陳稱其南山人壽保單係胞
    姊黃金葉為其投保，惟清算程序僅為形式認定聲請人為該保
    單之要保人，保單解約金仍應計入清算財團財產，併敘明）
    。又聲請人自陳以打零工為業，工作內容有鐵工及打掃清潔
    等，以時薪140元至150元計，切結每月平均收入約為30,000
    元，並自105年2月起有於大慶遊覽客運有限公司擔任備用臨
    時駕駛員兼保養維修員（非正式員工），以時薪200元計，
    據大慶遊覽客運公司函覆之所得明細表所載108年1月至109
    年2月共53,750元，平均每月收入為3,839元（計算式：53,7
    50÷14＝3,839，本件均係採四捨五入計算），又其患有臼齒
    後區惡性腫瘤，每月領取低收補助6,115元及租金補助3,200
    元等情，此有財產及收入狀況說明書（前案卷第11頁至第13
    頁）、債權人清冊（前案卷第19頁至第23頁）、財團法人金
    融聯合徵信中心前置協商專用債權人清冊（前案卷第9頁至
    第10頁）、信用報告（前案卷第7頁）、戶籍謄本（前案卷
    第25頁）、財政部高雄國稅局106年及107年度綜合所得稅各
    類所得資料清單及總歸戶財產查詢清單（本案卷第33頁至第
    35頁）、勞工保險被保險人投保資料表（本案卷第36頁）、
    商業保險投保資料查詢結果表（本案卷第122頁）、所得明
    細表（本案卷第124頁）、收入切結書（本案卷第45頁）、
    存摺（本案卷第53頁至第63頁）、低收入戶證明書（前案卷
    第14頁）、全民健保重大傷病核定審查通知書（前案卷第16
    頁）、中國人壽保險股份有限公司函（本案卷第133頁至第1
    34頁）、高雄市政府社會局社會福利資訊料查詢表（本案卷
    第15頁）、高雄市政府都市發展局函（本案卷第28頁至第30
    頁）等在卷可參，至其名下之郵政存簿儲金簿交易明細於10
    8年5月21日存入「車款97,250元」，係聲請人代收福安旅行
    社租車費用轉交予大慶遊覽客運公司，另同年5月至6月間由
    「大慶遊覽客運有限公司」存入3筆款項合計80,000元，則
    係大慶遊覽客運公司支付汽車保養廠之維修費用由聲請人代
    為轉發（參本案卷第130頁大慶遊覽客運公司陳報狀），則
    在查無聲請人有其他收入來源之情形下，佐以其已出具收入
    切結書及大慶遊覽客運公司提出陳報狀，聲請人主張之工作
    及收入狀況應可採信，是本院即以其切結每月從事鐵工及清
    潔工之收入30,000元，及大慶遊覽客運公司函覆所得收入平
    均每月3,839元，加計社會局補助6,115元及租金補助3,200
    元，合計43,154元作為核算其現在償債能力之基礎，應能反
    映真實收入狀況。
  ㈢關於聲請人個人日常必要支出部分，聲請人向胞姐黃金葉承
    租房屋與前配偶及子女同住，每月以現金給付房租5,000元
    ，並領取租金補助3,200元，此有房屋租賃契約書及高雄市
    政府都市發展局函在卷可稽（本案卷第87頁至第92頁、第28
    頁至第30頁）。按債務人必要生活費用，以最近一年衛生福
    利部或直轄市政府所公告當地區每人每月最低生活費一點二
    倍定之，消債條例第64條之2第1項定有明文。本院參酌衛福
    部社會司所公告109年度高雄市最低生活費標準為13,099元
    。又該最低生活費用之標準，係照當地最近1年平均每人消
    費支出60％，依其基準之家庭收支調查報告調查表格式所示
    有關經常性支出之調查項目，其原即包括利息支出、食品、
    衣著、房租及水費、電費、醫療保健、交通、娛樂、教育等
    基本生活需求。本院認在聲請人並無特殊需求，應以此最低
    生活費之1.2倍即15,719元認係其個人必要生活費用。
  ㈣至扶養部分，聲請人主張扶養2名未成年子女，每月扶養費各
    8,000元。經查，聲請人與前配偶張秀雲育有之長子黃○喆係
    92年8月生，現就讀高雄高工，無勞保投保資料，次子黃○銘
    係95年1月生，2名子女於106年及107年度申報所得均為0元
    、名下均無財產，長子每月領取低戶就學補助6,115元、世
    界展望會107年及108年度助學金各15,000元，每月家扶扶助
    金2,550元，108年2月至109年1月另有禮金及技職獎學金共1
    2,500元，次子每月領取低戶兒童補助2,695元、世界展望會
    107年及108年度助學金各15,000元，每月家扶扶助金2,550
    元，108年度另有禮金1,000元等情，此有戶籍謄本、所得資
    料及財產查詢清單、勞工保險被保險人投保資料表、存摺、
    在學證明書、學雜費繳費單、學生證、高雄市政府社會局社
    會福利資訊料查詢表、臺灣世界展望會函、財團法人台灣兒
    童暨家庭扶助基金會函等在卷可憑（見前案卷第25頁、本案
    卷第19頁至第26頁、第37頁至第44頁、第64至86頁、第93至
    97頁、第123頁、第131頁），至次子名下之中國信託銀行存
    款交易明細，自105年起每月均有1筆至數筆萬元以上存款，
    107年度共存入404,000元，108年1月至8月共存入495,500元
    （見本案卷第64頁至第86頁），聲請人陳稱該存摺係由前配
    偶保管使用等語（見本案卷第126頁），本院認其等子女均
    未成年且就學中，客觀上堪認均有受扶養必要。扶養費用部
    分，參照民法第1118條、第1119條規定，其負扶養義務之程
    度，亦應考量其目前身負債務之窘境，所負擔之扶養義務能
    力，自非與一般人難謂為相當，並依消費者債務清理條例第
    64條之2第1項及第2項規定，債務人必要生活費用，以最近
    一年衛生福利部或直轄市政府所公告當地區每人每月最低生
    活費一點二倍定之；受扶養者之必要生活費用，準用第1項
    規定計算基準數額，並依債務人依法應負擔扶養義務之比例
    認定之，而109年度高雄市每人每月生活所必需即為最低生
    活費標準13,099元之1.2倍即15,719元，則除有特殊情形並
    有證據證明者外，聲請人所應負擔其未成年子女每月之扶養
    費自宜以此為度，始得認係必要支出，是在無其他更為詳實
    之資料可供佐證之情形下，本院認即應以109年度高雄市每
    人每月之生活所必需15,719元，並扣除長子領取之補助換算
    為每月10,957元（計算式：6,115＋15,000÷12＋2,550＋12,500
    ÷12＝10,957）及次子領取之補助換算為每月6,578元（計算
    式：2,695＋15,000÷12＋2,550＋1,000÷12＝6,578），由聲請人
    與前配偶共同分擔後（併參調解卷第75頁反面及本案卷第98
    頁離婚協議書），聲請人負擔2名子女每月之扶養費即應以6
    ,952元【計算式：（15,719×2－10,957－6,578）÷2＝6,952】
    為度，聲請人主張逾上開核算數額部分，難認可採。
  ㈤綜上所述，以聲請人現每月收入43,154元為其償債能力基準
    ，扣除個人必要生活費15,719元及子女扶養費6,952元後，
    餘20,483元，而聲請人目前負債總額為11,869,194元（參調
    解卷第22頁以下，包含：台北富邦銀行、國泰世華銀行、兆
    豐銀行、花旗銀行、匯豐銀行、聯邦銀行、遠東銀行、玉山
    銀行、中國信託銀行、摩根聯邦資產公司、台灣金聯資產公
    司、長鑫資產公司、萬榮行銷公司、滙誠第一資產公司、新
    光行銷公司、富邦資產公司、元大國際資產公司），扣除中
    國人壽保險解約金19,675元，以聲請人每月所餘按月攤還結
    果，需約48年【計算式：（11,869,194－19,675）÷20,483÷1
    2＝48.2】始能清償完畢，堪認聲請人確有不能清償債務之情
    事，則聲請人向本院聲請清算，應予准許，爰命司法事務官
    進行本件清算程序。
四、依消債條例第11條第1項、第83條第1項、第16條第1項，裁
    定如主文。
中　　華　　民　　國　　109 　年　　4 　　月　　14　　日
                  民事庭　法　官  　賴寶合
以上正本係照原本作成。
本裁定不得抗告。
中　　華　　民　　國　　109 　年　　4 　　月　　14　　日
                          書記官    胡美儀